臺灣高等法院刑事判決　　　　　　　 100年度上易字第1035號
上　訴　人　臺灣宜蘭地方法院檢察署檢察官
被　　　告　謝立賢
選任辯護人　吳振東律師
上列上訴人因被告妨害自由案件，不服臺灣宜蘭地方法院99年度
易字第558號，中華民國100年4月1日第一審判決（起訴案號：臺
灣宜蘭地方法院檢察署99年度偵字第3980號），提起上訴，本院
判決如下：
    主  文
上訴駁回。
    理  由
一、公訴意旨略以：被告謝立賢係宜蘭市農會總幹事，於民國98
    年12月22日上午9時許，在宜蘭縣宜蘭市○○路○段3號之宜
    蘭市農會內，與前來向伊領取當選證書之告訴人何光榮發生
    爭執，竟基於恐嚇之犯意，向告訴人恫稱：「你晚上就走路
    小心一點」等語，而以此將欲加害生命、身體之事通知告訴
    人，使告訴人心生畏懼，致生危害其安全，因認被告涉犯刑
    法第305條之恐嚇危害安全罪嫌。
二、按犯罪事實應依證據認定之，無證據不得認定犯罪事實；不
    能證明被告犯罪者，應諭知無罪之判決，刑事訴訟法第154
    條第2項、第301條第1項分別定有明文。而事實之認定，應
    憑證據，如未能發現相當證據，或證據不足以證明，自不能
    以推測或擬制之方法，為裁判基礎，且認定犯罪事實所憑之
    證據，雖不以直接證據為限，間接證據亦包括在內，然而無
    論直接證據或間接證據，其為訴訟上之證明，須於通常一般
    之人均不致有所懷疑，而得確信其為真實之程度者，始得據
    為有罪之認定，倘其證明尚未達到此一程度，而有合理懷疑
    存在，無從使事實審法院得有罪之確信時，即應諭知被告無
    罪之判決。又刑事訴訟法第161條已於91年2月8日修正公布
    ，其第1項規定：檢察官就被告犯罪事實，應負舉證責任，
    並指出證明之方法。因此，檢察官對於起訴之犯罪事實，應
    負提出證據及說服之實質舉證責任。倘其所提出之證據，不
    足為被告有罪之積極證明，或其指出證明之方法，無從說服
    法院以形成被告有罪之心證，基於無罪推定之原則，自應為
    被告無罪判決之諭知（最高法院分別著有40年台上字第86號
    、76年台上字第4986號、92年度台上字第128號判例參照）
    。
三、公訴人認被告涉有上開罪嫌，係以告訴人於警詢時之指訴、
    現場錄音光碟及檢察事務官勘驗筆錄，為其主要論據。惟訊
    據被告堅決否認有何恐嚇犯行，並辯稱：伊所稱「你就保庇
    晚上走路小心一點」，並無恐嚇何光榮之意思，因何光榮在
    外面對伊有不實指控，且常來農會亂，他進伊辦公室後，自
    己當選證書不見，找伊要拿當選證書，這事不是伊管理的，
    伊亦不清楚，但他一直說伊，伊真的拿他沒辦法，所以希望
    他晚上走路小心一點等語。經查：
  (一)被告為宜蘭市農會總幹事，於民國98年12月22日上午9時許
    ，在宜蘭縣宜蘭市○○路○段3號之宜蘭市農會內，與告訴人
    發生爭執等情，業據被告於原審及本院審理時供承不諱。惟
    二人發生爭執時，被告所為言詞，經臺灣宜蘭地方法院檢察
    署檢察事務官勘驗告訴人於當日錄音後提出之光碟後，其勘
    驗筆錄記載：「…謝立賢：作你來啦，你晚上就走路小心點
    啦。何光榮：好，你這說的。謝立賢：進來坐一下，進來坐
    一下，別出去外面亂跟人家講，污什麼，我貪污什麼？…」
    ，但經原審再勘驗結果，應係：「…謝立賢：作你來啦，你
    晚上就保庇走路小心點啦。何光榮：好，你這說的。謝立賢
    ：走路小心一點，走路小心一點，別出去外面亂跟人家講，
    污什麼，我貪污什麼？…」，是臺灣宜蘭地方法院檢察署勘
    驗筆錄所載「你晚上就走路小心一點」容有誤載，被告確係
    向告訴人陳稱：「你就保庇晚上走路小心一點」等語，洵堪
    認定。
  (二)再稽諸客觀上「你就保庇晚上走路小心一點」等語文義，並
    未有何具體之惡害通知或加害內容，尚難確定被告有具體加
    害告訴人何光榮生命、身體、財產之意思。又綜合被告所稱
    上開言詞之前文觀之，係為自己辯屈，如「何光榮：每個鄉
    鎮，每個鄉鎮農會，這裡是做什麼產品？謝立賢：要做什麼
    產品？何光榮：對，你有出產品？謝立賢：每處虧損的很多
    啦。何光榮：虧的。謝立賢：虧的很多啦，我賺錢就好了，
    不用跟我說那些啦」，或是要求告訴人不要在外散布不利被
    告之言詞：「何光榮：見笑啦。謝立賢：賺什麼，你走出去
    外面講話注意啦」，是被告與告訴人在爭執情況下，對告訴
    人所稱：「你就保庇晚上走路小心一點」等語，不無提醒告
    訴人注意天理報應之意，尚難遽認被告有何恐嚇之犯意。
  (三)按刑法第305條之恐嚇罪，所稱以加害生命、身體、自由、
    名譽、財產之事，恐嚇他人者，係指以使人生畏怖心為目的
    ，而通知將加惡害之旨於被害人而言。若被害人並未因行為
    人之舉止，而心生畏怖，即與該罪構成要件未符。依原審勘
    驗上開錄音光碟結果，告訴人於被告告以：「你就保庇晚上
    走路小心一點」等語後，即答稱：「好，這你說的」等語，
    繼與在場之李文豐發生吐口水等之爭執，顯未見有何畏佈被
    告之意思。又本案於98年12月22日發生後，告訴人遲至近六
    個月後之99年6月21日，始提出告訴。苟告訴人確因被告上
    開言詞而心生畏怖，何以未及時報案？且事發後告訴人並未
    採取任何保護措施，亦未見有何逃避被告之舉動，益見告訴
    人當時並不以為意，是告訴人陳稱：伊因而心生畏懼云云，
    要難採信。
  (四)綜上所述，檢察官所舉之證據，尚不足以為被告有罪之積極
    證據，或其指出證明之方法，經本院逐一剖析，相互參酌，
    仍無從形成被告有罪之心證。本院復查無其他積極證據足資
    證明被告確有檢察官所指犯行，是不能證明被告犯罪。
四、本院審理結果，認原審對被告為無罪之判決，已於原判決詳
    論理由，其認事用法，核無違誤，應予維持。檢察官上訴意
    旨猶執前詞，指摘原判決認事用法未洽，應將原判決撤銷，
    更為適當合法之判決，為無理由，應予駁回。
據上論斷，應依刑事訴訟法第368條，判決如主文。
本案經檢察官林秀濤到庭執行職務。
中    華    民    國   100    年    6     月    28    日
                  刑事第十七庭  審判長法  官  王炳梁
                                      法  官  陳世宗
                                      法  官  周明鴻
以上正本證明與原本無異。
不得上訴。
                                      書記官  郭彥琪
中    華    民    國   100    年    6     月    28    日